【裁判字號】    91,訴,2503
【裁判日期】    920520
【裁判案由】    偽造文書等
【裁判全文】
臺灣板橋地方法院刑事判決                        九十一年度訴字第二五三號
    公  訴  人  臺灣板橋地方法院檢察署檢察官
    被      告  丁○○
    選任辯護人  劉永良律師
右列被告因偽文書案件，經檢察官提起公訴（九十一年度偵字第九二八一號），本院
判決如左：
    主  文
丁○○連續行使偽造私文書，足以生損害於他人，處有期徒刑肆月，如易科罰金，以
參佰元折算壹日。如附表所示泛亞電信股份有限公司「用戶申請書」、「ＡＮＮＣ一
０九一單辦門號專案聲明書上」偽造之「辛○○」、「戊○○」署押沒收。
    事  實
一、丁○○係台北縣中和市○○路一一二號「太子汽車工業股份有限公司」中和分公
    司（下稱太子汽車中和分公司）之業務員，負責該公司汽車銷售之業務。民國九
    十一年三月八日（起訴書誤載為三月十日）上午九時許，丁○○自友人甲○○處
    得知其任職之高喜大樓管理顧問有限公司（下稱高喜公司）正與泛亞電信股份有
    限公司（下稱泛亞電信公司）合作，推出「ＡＮＮＣ一０九一單辦門號專案」，
    凡於該專案活動期間向泛亞電信公司申請行動電話門號者，可在二年合約期限內
    每月免費撥打新台幣（下同）一百六十八元之通話額度，認可將該行動電話「用
    戶識別卡」（以下簡稱ＳＩＭ卡）作為贈品送予購車客戶，應有利其銷售業務之
    推廣。丁○○明知該公司之客戶辛○○、戊○○二人，係因辦理分期付款購車手
    續，而交付其二人之身分證影本予該公司銷售經理丙○○，供徵信使用，並無申
    辦行動電話門號之意思，因見丙○○將使用過後之身分證影本任意棄置在廢紙區
    ，有機可趁，竟撿拾上開身分證影本在上址交付予不知情之甲○○，並基於意圖
    為自己不法所有及偽造文書之概括犯意，囑其以該二人名義辦理泛亞電信公司行
    動電話門號各三支。甲○○返回台北市○○○路○段八十六號九十二室高喜公司
    後，即將上開「辛○○」、「戊○○」之身分證影本交由不知情之業務員庚○○
    及工讀生乙○○處理，其二人誤以為已取得「辛○○」、「戊○○」之同意，即
    由庚○○以辛○○、戊○○名義在附表（一）至（三）、（七）至（九）所示泛
    亞電信公司「用戶申請書」（一式三聯，採複寫方式，分別為白色公司存根聯、
    黃色經銷直營商存根聯，及紅色客戶存根聯）六份上，依身分證所載填寫辛○○
    、戊○○之姓名、統一編號、出生年月日等資料後，編寫帳單寄送地址，黏貼身
    分證正反面影本；又於附表（四）至（六）、（十）至（十二）「ＡＮＮＣ一０
    九一單辦門號專案聲明書」（一式三聯，採複寫方式，分別為白色公司存根聯、
    紅色經銷直營商存根聯，及黃色用戶存根聯）六份上，依身分證所載填寫辛○○
    、戊○○之姓名、統一編號，並由庚○○在上開附表編號（一）至（六）號用戶
    申請書、專案聲明書上偽造「辛○○」之簽名各一枚（合計十八枚），並由乙○○在上開附表編號（七）至（十二）號用戶申請書、專案聲明書上，偽造「戊○○」之簽名、指印各一枚（合計簽名十八枚、指印十八枚），而連續偽造辛○○
    、戊○○名義之「用戶申請書」六份（共十八張）及「ＡＮＮＣ一０九一單辦門
    號專案聲明書」六份（共十八張）；再交由亦不知情之高喜公司會計楊美玲持以
    行使，連續將上開偽造之辛○○及戊○○用戶申請書及專案聲明書先行傳真予泛
    亞電信公司後，再將原本郵寄至泛亞電信公司，持以向該公司行使，表明要申請
    行動電話門號各三支，致生損害於辛○○、戊○○及泛亞電信公司對於行動電話
    用戶資料管理之正確性，並使泛亞電信公司之承辦人員陷於錯誤，誤認辛○○、
    戊○○二人欲申辦行動電話門號而核准辛○○（0000000000、000
    0000000、0000000000）及戊○○（0000000000、
    0000000000、0000000000）共六支行動電話門號。嗣於九
    十一年三月十四日經泛亞電信公司依風險控管作業向辛○○、戊○○以書面確認
    門號啟用，辛○○、戊○○二人始查知上情，經致電泛亞電信公司提出異議，該
    公司旋將上述六支門號拆機處理，而未交付前開行動電話門號ＳＩＭ卡（起訴書
    誤認為已交付贈品）予高喜公司，始未得逞。
二、案經被害人辛○○、戊○○訴由台北縣政府警察局中和分局報請台灣板橋地方法
    院檢察署檢察官偵查起訴。
    理  由
一、本件被告丁○○住台北縣新店市○○路五十九之五號二樓，其利用高喜公司人員
    行使偽造文書、詐欺之行為地在台北市○○○路○段八十六號九十二室，均屬台
    灣台北地方法院管轄，非在本院管轄範圍內；惟公訴人所指相牽連之竊盜犯罪（
    詳下述），被訴犯罪地點在本院管轄之台北縣中和市○○路一一二號太子汽車公
    司中和分公司內，是本院對之仍有管轄權，核先敘明。
二、訊據被告丁○○固坦承於右揭時地交付「辛○○」、「戊○○」身分證影本予甲○○之事實不諱，但矢口否認被訴偽造文書、詐欺之犯行，辯稱：甲○○告知僅
    需身分證影本即可辦理行動電話門號，一個月可免費撥打一百六十八元，伊以為
    係贈送易付卡，不知要另外填寫資料申請門號，因認可將之作為購車客戶之贈品
    ，始交付辛○○、戊○○之身分證供其使用，並未授權填寫任何書面資料；事後
    當得知尚須另行填寫申請書時，即主動要求甲○○停辦，並未生損害於何人，應
    不符偽造文書、詐欺之構成要件云云。惟查：
  (1)右揭犯罪事實，業據被告在警詢時及偵查中供承在卷，核與被害人辛○○、戊○○之指訴，及證人丙○○、甲○○、己○○、庚○○、乙○○於本院審理中證述
    之情節相符，並有被告出具之保證切結書一紙、泛亞公司九十一年三月十四日新
    用戶啟動資料確認書六紙、泛亞公司九十二年一月七日（九二）泛亞Ｅ字第００
    三六號函一紙暨如附表所示之「用戶申請書」、「ＡＮＮＣ一０九一單辦門號專
    案聲明書」各六紙、泛亞公司九十二年二月二十五日（九二）泛亞Ｓ字第０二六
    六號一紙在卷可稽。
  (2)被告雖於審理中翻異前詞，否認犯行，然證人甲○○證稱：我告訴她這是一個優
    惠，一個人可以申辦三個門號，一個門號可以每個月打一六八元免費，被告辯稱
    不知須另申辦門號乙節，顯不可採。被告雖又辯稱：伊發現需要申辦門號後，即
    曾要求甲○○停止辦理，並主動告知被害人辛○○、戊○○此事，尋求諒解云云
    。然此已為證人甲○○否認，且證人丙○○亦證稱：係被害人辛○○、戊○○告
    知此事後，伊返回公司向主管報告，主管向大家查問，被告才承認，然後與被害
    人聯絡解決等語；又泛亞電信公司九十二年二月二十五日泛亞Ｓ字０二六六號函
    亦載明「本專案之0000000000、0000000000、00000
    00000（申請人為辛○○），門號0000000000、0000000
    000、0000000000（申請人為戊○○），係由申請人致電本公司提
    出非由其本人申辦之聲明，本公司以依風險控管之作業程序，將上述門號拆機處
    理」，顯見被告係在被害人辛○○、戊○○接獲泛亞電信公司書面查證信函後（
    九十一年三月十四日），發現遭人冒名申請行動電話門號，經向證人丙○○反應
    ，被告見事蹟敗露始承認犯行（九十一年三月二十二日），是所辯不知要填寫書
    面申請門號，且發現後即主動通知停止辦理等節，不足採信。
  (3)又被告利用不知情之高喜公司員工甲○○、楊美玲、庚○○、乙○○偽造辛○○
    、戊○○之申請文書，並持向泛亞電信公司行使申請行動電話門號，該文書之內
    容已足以讓人誤認辛○○、戊○○有申請行動電話門號之意思，並使泛亞電信公
    司之客戶資料管理發生錯誤，是泛亞電信公司雖因尚未交付所申請之ＳＩＭ卡，
    而使詐欺行為尚未既遂，但仍無礙其行使偽造文書致生損害他人犯行完成之認定
    。被告辯稱尚未發生損害，無涉行使偽造文書、詐欺犯罪云云，顯屬事後卸責之
    詞，不足採信。本案事證明確，被告犯行洵堪認定。
三、查被告利用高喜公司不知情之員工庚○○、乙○○偽填辛○○、戊○○之身分資
    料，並於附表所示之「用戶申請書」、「ＡＮＮＣ一０九一單辦門號專案聲明書
    」上偽造「辛○○」、「戊○○」之簽名或指印，均足以生損害於辛○○、戊○○本人；其復透過不知情之己○○持之交付泛亞電信公司，主張辛○○、戊○○
    本人申請行動電話門號之意思而行使之，亦足以生損害於辛○○、戊○○本人，
    及泛亞電信公司行動電話客戶資料管理之正確性，並使該公司陷於錯誤，誤認辛○○、戊○○有申請行動電話之意，而核准0000000000號等六支行動
    電話門號，惟因書面查證後而拆機，致尚未實際交付持有ＳＩＭ卡。核其所為，
    係犯刑法第二百十六條、第二百十條之行使偽造私文書罪，及同法第三百三十九
    條第三項、第一項之詐欺取財未遂罪。被告偽造如附表（一）至（六）「辛○○
    」之簽名十八枚、如附表（七）至（十二）「戊○○」之簽名十八枚、指印十八
    枚於「用戶申請書」及「專案聲明書」之行為，為偽造私文書之部分行為，不另
    論罪；其偽造上開私文書後，復透過不知情之己○○持以行使申請行動電話門號
    ，其偽造之低度行為應為行使之高度行為所吸收，僅論以行使偽造私文書罪。被
    告係利用不知情之高喜公司員工完成上開犯罪，為間接正犯。又本件專案申請並
    無其他贈品，且所申請之ＳＩＭ卡尚未完成交付，有泛亞電信公司九十二年二月
    二十五日（九二）汎亞Ｓ字第０二六六號函在卷可稽，被告亦供稱係欲將所申請
    之門號ＳＩＭ供作購車贈品，公訴人誤以被告另行取得他項贈品，其犯罪業已既
    遂，尚有誤會。被告所為數行使偽造私文書、數詐欺取財之行為，均時間緊接，
    犯罪構成要件相同，顯係出於概括之犯意為之，為連續犯，均應依刑法第五十六
    條之規定以一罪論，並加重其刑。又被告所犯行使偽造私文書罪與詐欺取財罪間
    ，有方法目的之牽連關係，為牽連犯，應依刑法第五十五條之規定從一重論以行
    使偽造私文書罪。爰審酌被告犯罪之動機、目的、手段，冒名申請行動電話ＳＩ
    Ｍ卡，對文書真正名義人及行動電話公司所生之損害，及其犯罪後態度等一切情
    狀，量處如主文所示之刑，並諭知易科罰金之折算標準，以資懲儆。
四、如附表所示之文書，在傳真行使後均已全部郵寄予泛亞電信公司收執，並未交付
    被告持有，業據證人甲○○陳明在卷，故該文書均非屬被告所有之物，自毋庸對
    之宣告沒收。惟附表（一）至（三）所示「用戶申請書」（一式三聯，採複寫方
    式，分別為白色公司存根聯、黃色經銷直營商存根聯，及紅色客戶存根聯）三份
    上，偽造之「辛○○」簽名各一枚（合計九枚）；附表（四）至（六）所示「Ａ
    ＮＮＣ一０九一單辦門號專案聲明書」（一式三聯，採複寫方式，分別為白色公
    司存根聯、紅色經銷直營商存根聯，及黃色用戶存根聯）三份上，偽造之「辛○○」簽名各一枚（合計九枚）；附表（七）至（九）所示「用戶申請書」（同上
    有白、黃、紅色三聯）三份上，偽造之「戊○○」簽名各一枚（合計九枚）、指
    印各一枚（合計九枚）；附表（十）至（十二）所示「ＡＮＮＣ一０九一單辦門
    號專案聲明書」（同上有白、紅、黃色三聯）三份上，偽造之「戊○○」簽名各
    一枚（合計九枚）、指印各一枚（各計九枚）；均屬被告利用庚○○、乙○○所
    偽造之署押，應依刑法第二百十九條之規定宣告沒收之。
五、公訴意旨另謂：被告意圖為自己不法之所有，於九十二年三月八日（起訴書誤載
    為三月十日）上午九時許，在台北縣中和市○○路一一二號太子汽車中和分公司
    內，竊取銷售經理丙○○所管領之「辛○○」、「戊○○」身分證影本二紙，因
    認被告此部分行為，另涉犯刑法第三百二十條第一項之普通竊盜罪嫌云云。公訴
    人認被告涉犯右揭竊盜犯行，無非以被告之自白，被害人辛○○、戊○○之指訴
    ，及證人丙○○之證詞，為其主要論據。
六、按犯罪事實應依證據認定之，無證據不得認定其犯罪事實；又不能證明被告犯罪
    者，應諭知無罪之判決，刑事訴訟法第一百五十四條第二項、第三百零一條第一
    項，分別定有明文。次按刑法第三百二十條第一項之普通竊盜罪，係指意圖為自
    己或第三人不法之所有，而竊盜取他人動產之行為。易言之，須對他人之動產破
    壞原有之支配關係並建立新的支配關係，始足當之；若並無破壞原有之支配關係
    ，僅單純取得他人之物而建立新的支配關係，除係因遺失物、漂流物或其他脫離
    本人持有之物，另犯刑法侵占遺失物罪外，尚非刑法所處罰之行為。訊據被告固
    坦承於右揭時地取得辛○○、戊○○身分證影本之事實不諱，但堅決否認此部分
    被訴竊盜之犯行，辯稱：伊係在公司之廢紙區內取得上開身分證影本，該區係遭
    丟棄之物，並非竊盜而來等語。
七、經查，本案被告於警詢時及偵查中，均僅供承將辛○○、戊○○之身分證交付高
    喜公司甲○○辦理申請門號，並未說明如何取得上開身分證，是公訴人認被告自
    白竊盜犯罪，尚有誤會。又被害人辛○○、戊○○僅知將身分證交由太子汽車中
    和分公司銷售經理丙○○，遭人另行持以取得申請行動電話門號，並不知係如何
    取得，是其二人之指訴，亦不足為不利被告之認定。而證人丙○○於本院審理時
    證稱：我是太子汽車中和分公司的銷售經理，也是被告的同事，本案被害人辛○○、戊○○是我的客戶。當時他們要辦理分期付款買車，交給我身分證正本與相
    關資料，我拿回公司影印後傳真給公司法務人員，就將資料丟在廢紙區不要了。
    我可以確認我把正本留下後，其他的影本資料我都丟在廢紙區，那是不要的東西
    等語。是被告係將證人丙○○丟棄之身分證影本交付甲○○，並無破壞證人丙○○對上開身分證影本之支配管領，與刑法竊盜罪之構成要件不合，自難以竊盜罪
    相繩。此外，復查無其他積極證據，足資證明被告涉有此部分竊盜之犯行，不能
    證明被告犯罪，依首開法條規定本應為無罪之判決，惟公訴人認被告此部分犯行
    與前揭有罪科刑部分，為牽連犯，屬裁判上一罪，有不可分之關係，爰不另為無
    罪之諭知。
據上論斷，應依刑事訴訟法第二百九十九條第一項前段，刑法第五十六條、第二百十
六條、第二百十條、第三百三十九條第三項、第一項、第五十五條、第四十一條第一
項前段、第二百十九條，罰金罰鍰提高標準條例第一條前段、第二條，判決如主文。
本案經檢察官徐名駒到庭執行職務。
中      華      民      國    九十二    年      五      月     二十     日
                                        臺灣板橋地方法院刑事第三庭
                                            法  官  鄭  水  銓
右正本證明與原本無異。
如不服本判決，應於判決送達後十日內，向本院提出上訴狀。
                                書記官  謝  明  倫
中      華      民      國    九十二    年      五      月    二十六    日
附錄本案論罪科刑法條全文：
刑法第二百十六條
行使第二百十條至第二百十五條之文書者，依偽造、變造文書或登載不實事項或使登
載不實事項之規定處斷。
刑法第二百十條
偽造、變造私文書，足以生損害於公眾或他人者，處五年以下有期徒刑。
刑法第三百三十九條
意圖為自己或第三人不法之所有，以詐術使人將本人或第三人之物交付者，處五年以
下有期徒刑、拘役或科或併科一千元以下罰金。
以前項方法得財產上不法之利益或使第三人得之者，亦同。
前二項之未遂犯罰之。
附  表：
┌───┬────────┬───────┬─────┬────────┐
│編  號│文  書  名  稱  │  門      號  │偽造名義  │署  押  數  量  │
├───┼────────┼───────┼─────┼────────┤
│  一  │用戶申請書（白、│0000000│辛○○    │簽名各一枚（共三│
│      │黃、紅）各一張  │一八六        │          │枚）            │
├───┼────────┼───────┼─────┼────────┤
│  二  │用戶申請書（白、│0000000│辛○○    │簽名各一枚（共三│
││黃、紅）各一張  │一八七        │          │枚）            │
├───┼────────┼───────┼─────┼────────┤
│  三  │用戶申請書（白、│0000000│辛○○    │簽名各一枚（共三│
│      │黃、紅）各一張  │一八八        │          │枚）            │
├───┼────────┼───────┼─────┼────────┤
│      │ＡＮＮＣ一０九一│              │          │                │
│  四  │單辦門號專案聲明│0000000│辛○○    │簽名各一枚（共三│
│      │書（白、紅、黃）│一八六        │          │枚）            │
│      │各一張          │              │          │                │
├───┼────────┼───────┼─────┼────────┤
│      │ＡＮＮＣ一０九一│              │          │                │
│  五  │單辦門號專案聲明│0000000│辛○○    │簽名各一枚（共三│
│      │書（白、紅、黃）│一八七        │          │枚）            │
│      │各一張          │              │          │                │
├───┼────────┼───────┼─────┼────────┤
│      │ＡＮＮＣ一０九一│              │          │                │
│  六  │單辦門號專案聲明│0000000│辛○○    │簽名各一枚（共三│
│      │書（白、紅、黃）│一八八        │          │枚）            │
│      │各一張          │              │          │                │
├───┼────────┼───────┼─────┼────────┤
│  七  │用戶申請書（白、│0000000│戊○○    │簽名、指印各一枚│
│      │黃、紅）各一張  │二一五        │          │（共六枚）      │
├───┼────────┼───────┼─────┼────────┤
│  八  │用戶申請書（白、│0000000│戊○○    │簽名、指印各一枚│
│      │黃、紅）各一張  │二一六        │          │（共六枚）      │
├───┼────────┼───────┼─────┼────────┤
│  九  │用戶申請書（白、│0000000│戊○○    │簽名、指印各一枚│
│    │黃、紅）各一張  │二一七        │          │（共六枚）      │
├───┼────────┼───────┼─────┼────────┤
│      │ＡＮＮＣ一０九一│              │          │                │
│  十  │單辦門號專案聲明│0000000│戊○○    │簽名、指印各一枚│
│      │書（白、紅、黃）│二一五        │          │（共六枚）      │
│      │各一張          │              │          │                │
├───┼────────┼───────┼─────┼────────┤
│      │ＡＮＮＣ一０九一│              │          │                │
│十一  │單辦門號專案聲明│0000000│戊○○    │簽名、指印各一枚│
│      │書（白、紅、黃）│二一六        │          │（共六枚）      │
│      │各一張          │              │          │                │
├───┼────────┼───────┼─────┼────────┤
│      │ＡＮＮＣ一０九一│              │          │                │
│十二  │專辦門號專案聲明│0000000│戊○○    │簽名、指印各一枚│
│      │書（白、紅、黃）│二一七        │          │（共六枚）      │
│      │各一張          │              │          │                │
└───┴────────┴───────┴─────┴────────┘


司法院資訊處製作；財團法人民間司法改革基金會備份。
